【裁判字號】    95,上訴,1725
【裁判日期】    950929
【裁判案由】    違反毒品危害防制條例
【裁判全文】
臺灣高等法院高雄分院刑事判決        95年度上訴字第1725號
上  訴  人
即  被  告  甲○○
                    （現於台灣高雄看守所另案羈押中）
上列上訴人因被告違反毒品危害防制條例案件，不服臺灣屏東地
方法院94年度訴字第828 號中華民國95年7 月25日第一審判決（
起訴案號：臺灣屏東地方法院檢察署94年度毒偵字第1947號），
提起上訴，本院判決如下：
    主  文
原判決撤銷。
甲○○施用第一級毒品，累犯，處有期徒刑拾月。又連續施用第
二級毒品，累犯，處有期徒刑捌月。應執行有期徒刑壹年伍月。
    事  實
一、甲○○曾因竊盜、贓物、違反麻醉藥品管理條例、肅清煙毒
    條例等案件，多次經法院判處有期徒刑確定而入監執行，最
    近1 次執行完畢者，係因竊盜案件經法院判處有期徒刑3 年
    6 月，併諭知刑前強制工作期間3 年確定，於88年7 月2 日
    因縮刑假釋出監，因假釋期間又違反毒品危害防制條例，並
    經撤銷假釋，自89年12月21日執行殘刑1 年5 月19日，甫於
    91年5 月4 日縮刑期滿出監執行完畢。又其前因施用毒品案
    件，於89年6 月24日經依原審法院89年度毒聲字第1463號裁
    定送觀察、勒戒，因有繼續施用毒品之傾向，復於89年7 月
    28日依原審法院89年度聲字第1731號裁定轉入戒治處所施予
    強制戒治，嗣因認無繼續施用毒品之傾向，於89年12月21日
    依本院裁定停止戒治出所（轉入監執行前項有期徒刑），迄
    於90年7 月23日期滿未經撤銷停止戒治而執行完畢，竟不知
    悔改，於強制戒治執行完畢後5 年內，復分別基於施用第一
    級毒品之犯意，及施用第二級毒品之概括犯意，於94年5 月
    12日晚間7 、8 時許，以摻入香菸內吸用（剩餘菸頭於查獲
    前已經丟棄而滅失）之方式，在不詳處所施用第一級毒品海
    洛因1 次；並自94年2 、3 月間某日起，至94年5 月15日上
    午某時止，連續以置入玻璃管（於查獲前已經丟棄而滅失）
    內燒烤以吸用其煙霧之方式，在屏東縣瑪家鄉三和村某處芒
    果園內等處，連續施用第二級毒品甲基安非他命多次。嗣為
    警於94年5 月15日下午2 時許，因另案為警通緝到案並依法
    於屏東縣警察局內埔分局龍泉派出所採尿送驗而查獲。
三、案經屏東縣警察局內埔分局報告臺灣屏東地方法院檢察署檢
    察官偵查起訴。
    理  由
一、本件被告甲○○所犯係死刑、無期徒刑、最輕本刑為3 年以
    上有期徒刑以外之罪，已經被告就被訴事實為有罪之陳述，
    經本院聽取當事人之意見後，依刑事訴訟法第273 條之1第1
    項規定，裁定進行簡式審判程序，合先敘明。
二、前揭施用第一級毒品海洛因及連續施用第二級毒品甲基安非
    他命之犯罪事實，除據被告甲○○於原審及本院審理時自承
    不諱，其前揭時地為警採尿送臺灣檢驗科技股份有限公司檢
    驗結果，亦呈嗎啡及甲基安非他命陽性反應，有該公司94年
    5 月31日編號KＺ000000000000號濫用藥物尿液檢驗報告在卷
    可按（警卷第11頁）。被告甲○○自白施用海洛因及甲基安
    非他命，堪信與事實相符，其犯行堪可認定。
三、被告前因施用毒品案件，於89年6 月24日經依本院89年度毒
    聲字第1463號裁定送觀察、勒戒，因有繼續施用毒品之傾向
    ，復於89年7 月28日依本院89年度聲字第1731號裁定轉入戒
    治處所施予強制戒治，嗣因認無繼續施用毒品之傾向，於89
    年12月21日依本院裁定停止戒治出所，迄於90年7 月23 日
    期滿未經撤銷停止戒治而執行完畢，有臺灣高等法院被告前
    案紀錄表1 份在卷可按（本院卷第19-24 頁），其經強制戒
    治執行完畢釋放後5 年內，再犯本件施用第一級毒品海洛因
    、第二級毒品甲基安非他命之犯罪，事證已臻明確，應依法
    論科。
四、按海洛因及甲基安非他命分別為毒品危害防制條例第2 條第
    2 項第1 款、第2 款規定之第一級、第二級毒品，除法律另
    有規定者外，不得持有、施用。核被告甲○○所為，係犯毒
    品危害防制條例第10條第1 項之施用第一級毒品罪，及同條
    第2 項之施用第二級毒品罪。其施用前持有海洛因及甲基安
    非他命之低度行為，應各為施用之高度行為所吸收，均不另
    論罪。其先後多次施用甲基安非他命之行為，時間緊接，手
    法相同，並觸犯構成要件相同之罪，顯係基於概括犯意反覆
    為之，有連續犯之關係，雖94年2 月2 日修正公布之刑法於
    被告甲○○前開犯行後，已自95年7 月1 日施行，修正後刑
    法並已刪除第56條關於連續犯之規定，比較被告行為時即修
    正前刑法之規定，其多次犯行應論以1 罪而加重其刑至2 分
    之1 ；若適用修正後刪除連續犯規定之結果，所犯多次犯行
    應分別論以數罪，是修正後規定並未較有利於被告，依刑法
    第2 條第1 項規定，應適用行為時之法律即修正前刑法第56
    條連續犯之規定，論以連續施用第二級毒品1 罪，並加重其
    刑。被告所犯上開二罪犯意各別，所犯構成要件互殊，應分
    論併罰。被告因竊盜案件經法院判處有期徒刑3 年6 月，併
    諭知刑前強制工作期間3 年確定，於88年7 月2 日因縮刑假
    釋出監，因假釋期間又違反毒品危害防制條例，並經撤銷假
    釋，自89年12月21日執行殘刑1 年5 月19日，甫於91年5 月
    4 日縮刑期滿出監執行完畢等情，有臺灣高等法院被告前案
    紀錄表在卷可按（本院卷第19-24 頁），其於5 年以內再故
    意犯本件有期徒刑以上之罪，不論依修正前刑法第47條，或
    修正後之刑法第47條第1 項規定，均構成累犯，對被告而言
    並無有利或不利之情形，其所犯上開2 罪，均應逕依修正前
    之刑法第47條，論以累犯，並加重其刑。被告施用第二級毒
    品罪部分遞加重之。原判決對被告予以論科，固非無見，惟
    本件被告僅施用海洛因1 次，其連續施用第二級毒品甲基安
    非他命期間亦僅2-3 個月，原審分別量處被告施用第一級毒
    品有期徒刑1 年4 月，施用第二級毒品部分有期徒刑1 年2
    月，量刑均嫌過重，被告上訴意旨以原審量刑過重，指摘原
    判決不當，非無理由，原判決應由本院撤銷改判。爰審酌被
    告經強制戒治執行完畢後，仍再犯本件施用第一、二級毒品
    之犯行，顯見其戒毒之意志薄弱，惟施用毒品性質上乃戕害
    自身健康之行為，對他人尚無具體實害，被告施用海洛因僅
    1 次，施用甲基安非他命期間僅2-3 月，犯後均坦承犯行等
    一切情狀，量處如主文第二項所示之刑，並依法定其應執行
    刑。修正後刑法第2 條第1 項規定：「行為後法律有變更者
    ，適用行為時之法律。但行為後之法律有利於行為人者，適
    用最有利於行為人之法律」。被告行為後，刑法第51條業於
    民國94 年1月7 日修正公布，並於95年7 月1 日施行，修正
    前刑法第51 條 規定：「數罪併罰，分別宣告其罪之刑，依
    左列各款定其應執行者：」其中第5 款規定：「宣告多數有
    期徒刑者，於各刑中之最長期以上，各刑合併之刑期以下，
    定其刑期。但不得逾二十年。」修正後刑法第51條第5 款規
    定：「宣告多數有期徒刑者，於各刑中之最長期以上，各刑
    合併之刑期以下，定其刑期。但不得逾三十年。」比較結果
    ，修正後刑法並非較有利於行為人，依刑法第2 條第1 項前
    段之規定，仍應依修正前刑法，定其應執行之刑。
據上論斷，應依刑事訴訟法第369 條第1 項前段、第364 條、第
273 條之1 第1 項、第299 條第1 項前段，毒品危害防制條例第
10條第1 項、第2 項，刑法第2 條第1 項前段、第11條前段、（
修正前）第56條、（修正前）第47條、（修正前）第51條第5 款
，判決如主文。
本案經檢察官林應華到庭執行職務。
中    華    民    國    95    年    9     月    29    日
                  刑事第八庭    審判長法  官  李炫德
                                      法  官  李淑惠
                                      法  官  蔡國
以上正本證明與原本無異。
施用第一級毒品部分如不服本判決應於收受本判決後10日內向本
院提出上訴書狀，其未敘述上訴理由者，並得於提起上訴後10日
內向本院補提理由書狀（均須按他造當事人之人數附繕本）「切
勿逕送上級法院」。
其餘不得上訴。
中    華    民    國    95    年    9     月    29    日
                                      書記官  顏惠華
附錄本件判決論罪科刑法條：
毒品危害防制條例第10條
施用第一級毒品者，處6 月以上5 年以下有期徒刑。
施用第二級毒品者，處3 年以下有期徒刑。


司法院資訊處製作；財團法人民間司法改革基金會備份。
